臺灣高雄地方法院刑事判決　　　　　 99年度審交易字第911號
公　訴　人　臺灣高雄地方法院檢察署檢察官
被　　　告　鄧宜星
　　　　　　吳枚瑩
上列被告因過失傷害案件，經檢察官提起公訴（99年度偵字第24
566號），本院判決如下：
    主  文
鄧宜星犯過失傷害罪，處拘役伍拾伍日，如易科罰金，以新臺幣
壹仟元折算壹日。
吳枚瑩犯過失傷害罪，處拘役肆拾伍日，如易科罰金，以新臺幣
壹仟元折算壹日。
    事  實
一、鄧宜星於民國99年1 月14日17時35分前某時許，騎乘車牌號
    碼NLG-050 號重型機車，沿高雄縣岡山鎮（99年12月25日改
    制為高雄市岡山區，下同）大德一路由西往東方向行駛，行
    經高雄縣岡山鎮○○○路與後興北路口時，本應注意行經無
    號誌路口應減速慢行及車輛行駛時之車前狀況，並隨時採取
    必要之安全措施，而依當時天候晴、暮光、柏油路面乾燥、
    無缺陷，亦無障礙物且視距良好等客觀行車環境，並無不能
    注意之情事，竟手持香菸，並於騎車過程中吸食而疏未注意
    ，適有吳枚瑩騎乘車牌號碼WDP-729 號輕型機車，沿高雄縣
    岡山鎮○○○路由東往西方向行駛，本應注意轉彎車應讓直
    行車先行、行經無號誌路口應減速慢行及車輛行駛時之車前
    狀況，並隨時採取必要之安全措施，且依當時情形，並無不
    能注意之情事，竟亦疏未注意，自該路口貿然轉彎欲進入後
    興北路，雙方因而在上址發生擦撞，致鄧宜星受有左膝挫傷
    之傷害；吳枚瑩則受有右臂神經叢受損、右拇指伸肌損傷及
    右鎖骨骨折併韌帶損傷等傷害。警察據報尚不知肇事者為何
    人而前往現場及醫院處理時，鄧宜星、吳枚瑩當場坦承肇事
    經過接受裁判。
二、案經鄧宜星、吳枚瑩訴由高雄縣政府警察局岡山分局（改制
    為高雄市政府警察局岡山分局）報告臺灣高雄地方法院檢察
    署檢察官偵查起訴。
    理  由
一、按被告以外之人於審判外之言詞或書面陳述，除法律有規定
    者外，不得作為證據；又被告以外之人於審判外之陳述，雖
    不符刑事訴訟法第159 條之1 至第159 條之4 之規定，而經
    當事人於審判程序同意作為證據，法院審酌該言詞陳述或書
    面陳述作成時之情況，認為適當者，亦得為證據；當事人、
    代理人或辯護人於法院調查證據時，知有第159 條第1 項不
    得為證據之情形，而未於言詞辯論終結前聲明異議者，視為
    有前項之同意。刑事訴訟法第159 條第1 項、第159 條之5
    分別定有明文。經查，本判決所引用之各項證據資料，其屬
    於被告以外之人於審判外之言詞、書面陳述者，均據本院於
    調查證據程序逐一提示並告以要旨，檢察官、被告均知該等
    證據為被告以外之人之審判外陳述，均未於言詞辯論終結前
    聲明異議，本院審酌上開證據作成時之情況，亦無不當取供
    等情形，認為以之作為本案之證據亦屬適當，依刑事訴訟法
    第159 條之5 規定，應有證據能力。
二、訊據被告吳枚瑩就上開事實坦承不諱，惟被告鄧宜星矢口否
    認犯行，辯稱：我是直行車，當時車速又沒有很快，吳枚瑩
    沒有兩段式左轉，她應該要注意我的行車狀況，我沒有辦法
    注意或預測到吳枚瑩會突然轉過來，無法避免車禍之發生。
    我不能接受車禍鑑定報告及吳枚瑩驗傷診斷證明之結果，本
    件我沒有過失，且我可以主張信賴原則云云。經查：
  (一)被告鄧宜星、吳枚瑩分別騎乘機車而於上開時間及無號誌路
    口發生車禍之事實，除為被告鄧宜星、吳枚瑩所不爭執外，
    並有道路交通事故現場圖（警卷第12頁）、道路交通事故調
    查報告表(一)、(二)（警卷第13至14頁）、現場照片12張（警卷
    第15至17頁）、高雄縣政府警察局交通警察隊岡山分隊現場
    訪談紀錄表2 份（警卷第1、4頁）等證據在卷可稽。而被告
    鄧宜星因上開車禍受有左膝挫傷之傷害；被告吳枚瑩則因此
    受有右臂神經叢受損、右拇指伸肌損傷及右鎖骨骨折併韌帶
    損傷等傷害乙情，亦有卷附財團法人義大醫院診斷證明書（
    警卷第8頁）、高雄縣立岡山醫院診斷證明書（警卷第9頁）
    各1紙可按，亦堪以認定。
  (二)又按行車速度無速限標誌或標線者，於行經無號誌之交岔路
    口時，應減速慢行，作隨時停車之準備；汽車行駛時，駕駛
    人應注意車前狀況及兩車併行之間隔，並隨時採取必要之安
    全措施；轉彎車應讓直行車先行，道路交通安全規則第93條
    第1項第2款、第94條第3項、第102條第1項第7款分別定有明
    文。本件被告鄧宜星、吳枚瑩於案發時，分別騎乘機車行經
    無號誌之高雄縣岡山鎮○○○路與後興北路口，被告鄧宜星
    係沿大德一路由西往東方向行駛，為直行車；被告吳枚瑩則
    係沿大德一路由東往西方向行駛，欲左轉進後興北路，為轉
    彎車，是依上開道路交通安全規則，被告吳枚瑩之轉彎車應
    讓被告鄧宜星之直行車先行，惟因上開路口並無號誌，故被
    告鄧宜星、吳枚瑩均應減速慢行，作隨時停車之準備，且應
    注意車前狀況及兩車併行之間隔，並隨時採取必要之安全措
    施。
  (三)本件被告吳枚瑩於騎乘機車行經上開無號誌之路口欲轉彎時
    ，並未禮讓當時騎乘機車直行之被告鄧宜星，業據被告吳枚
    瑩坦承不諱，並有前述證據可佐，已如前述，是被告吳枚瑩
    就本件車禍事故之發生顯有過失無疑，且被告吳枚瑩若無貿
    然轉彎，則本件事故尚不會發生，是其轉彎車未讓直行車之
    過失行為，應係本件肇事之主要原因。又被告鄧宜星於審判
    中自承案發當時其車速每小時約20至30公里，被告吳枚瑩則
    稱其車速為每小時約10至20公里，且2 人均表示當時衝撞沒
    有很大，人尚在車上就一併倒下。而從現場照片觀之，被告
    2 人於事故發生後，2 輛機車即交疊倒下，現場無明顯煞車
    痕，車輛毀損狀況亦不嚴重，無大量車體碎片飛散，可見被
    告2 人當時之車速確實都不快。是依上開所述，被告鄧宜星
    、吳枚瑩於騎車行經上開路口時，車速既然均非快，且於被
    告吳枚瑩騎車轉彎前，被告鄧宜星、吳枚瑩彼此尚為同路之
    對向車，該路段亦非大馬路，理應可輕易注意到對方，並有
    足夠之反應時間，此時雙方均應減速慢行，作隨時停車之準
    備，並應注意車前狀況，及隨時採取必要之安全措施。然而
    ，被告鄧宜星、吳枚瑩最後仍發生本件車禍，足見被告鄧宜
    星、吳枚瑩2 人均疏未注意車前狀況，亦未作好隨時停車之
    準備或採取必要之安全措施。否則，以案發當時天候晴、暮
    光、柏油路面乾燥、無缺陷，亦無障礙物且視距良好等客觀
    行車環境，加以被告鄧宜星、吳枚瑩2 人當時之車速均非快
    ，且從雙方撞擊之情形並非嚴重，可知事故之發生尚非屬令
    被告2 人措手不及而無法反應等情，被告鄧宜星、吳枚瑩僅
    需稍加注意，應即可避免本件車禍事故之發生。從而，就本
    件車禍事故之發生，除被告吳枚瑩有過失外，被告鄧宜星亦
    有未注意車前狀況，並採取必要安全措施之過失。又本件車
    禍事故，經送臺灣省高屏澎區車輛行車事故鑑定委員會鑑定
    後，鑑定結果亦認被告吳枚瑩駕駛輕機車左轉未讓直行車先
    行為肇事主因，被告鄧宜星駕駛重機車行經無號誌岔路口未
    注意車前狀況，並採取必要之安全措施為肇事次因，此亦有
    卷附上開委員會之鑑定意見書1 紙可按（院卷第22頁），益
    徵被告鄧宜星、吳枚瑩2 人均有本件過失傷害之行為。
  (四)被告鄧宜星雖仍以前詞置辯，惟其有避免發生本件車禍事故
    之可能性，亦有反應之時間，卻仍疏未注意，以致發生本件
    車禍事故，前已述及。此外，據被告吳枚瑩於審判中陳稱：
    我在路口要轉彎時有看到鄧宜星從對面過來，我看到他時，
    他好像在點煙等語，經本院質以被告鄧宜星當時騎車有無抽
    菸時，被告鄧宜星亦坦承當時其有抽菸，且將菸夾在手上。
    而按騎乘機車，係以手部控制機車之行進方向、加減速與煞
    車，亦即機車之行駛，均有賴雙手之操作，且就機車之減速
    、煞車更需由手指部位按壓，若僅單手駕駛或手指上另持他
    物，必定會影響控制機車行進或停止之能力。然被告鄧宜星
    於案發當時一邊騎車一邊抽菸，且將香菸夾在手指上，不僅
    容易分心而疏未注意車前狀況，亦顯然降低其操控機車之能
    力，影響其騎乘機車之行進方向、速度與煞停之操作及反應
    時間，是其於本件車禍事故發生前，自無法作隨時停車之準
    備，或隨時採取必要之安全措施，此觀之被告鄧宜星最後確
    實因無法及時停車或採取必要安全措施以致發生本件車禍事
    故之結果甚明。由此可見，被告鄧宜星就本件車禍事故之發
    生亦具有過失無疑。此外，因被告鄧宜星本身即有違反道路
    交通安全規則之行為，而該違反行為與本件車禍事故之發生
    又具有因果關係，則被告鄧宜星自無從主張有信賴原則之適
    用，且亦不因被告吳枚瑩具有過失，又係本件肇事之主因，
    即可阻卻其就本件過失之成立。是被告鄧宜星所辯均係卸責
    之詞，無從可採。從而，本件事證明確，被告鄧宜星、吳枚
    瑩2 人過失傷害之犯行均堪以認定，應依法論科。
  (五)至被告鄧宜星雖質疑被告吳枚瑩之診斷證明書，並聲請調閱
    被告吳枚瑩就醫之病歷、X 光片及其他檢查之報告等多項資
    料，惟被告吳枚瑩因本件車禍事故受有上開傷害乙事，被告
    鄧宜星於警詢及偵查中均未加以爭執，且警員於案發時製作
    之道路交通事故調查報告表(二)（警卷第14頁）上，亦明確登
    載被告鄧宜星、吳枚瑩當時均受有傷害，而被告吳枚瑩之現
    場訪談紀錄表甚至係警員在醫院對被告吳枚瑩製作（警卷第
    4 頁）。又被告吳枚瑩之診斷證明書係經醫療專業機構即財
    團法人義大醫院之醫師診斷、治療後所開立，且本即由醫師
    依據被告吳枚瑩之病狀、各項檢查、治療結果而製作，被告
    鄧宜星並無任何醫療專業，亦未指出上開由義大醫院醫師所
    開立之診斷證明書有何違誤或作假之處，卻於本院審判期日
    審理中，突就被告吳枚瑩之傷害加以質疑，並聲請調閱被告
    吳枚瑩多項就診紀錄及報告。本院認為本件卷內證據已明確
    ，被告鄧宜星上開聲請調查之證據即便予以調閱，亦僅係佐
    證被告吳枚瑩上開診斷證明書之內容，並不足以影響本件事
    實之認定，而無調查之必要，且其聲請之理由並不充分，又
    有拖延訴訟之虞，故本院未就被告鄧宜星上開聲請之證據為
    調查，附此敘明。
三、核被告鄧宜星、吳枚瑩所為，均係犯刑法第284 條第1 項前
    段之過失傷害罪。又被告鄧宜星於肇事後，於警員到場處理
    時在場，並當場承認為肇事者，而接受裁判；被告吳枚瑩亦
    於警員前往其就醫之醫院處理時在場，並當場承認為肇事者
    ，而接受裁判，此有高雄縣政府警察局道路交通事故肇事人
    自首情形紀錄表2 紙（警卷第18、19頁）附卷可按，是被告
    鄧宜星、吳枚瑩2 人均符合自首要件，應各依刑法第62條前
    段規定減輕其刑。爰審酌被告鄧宜星、吳枚瑩騎乘機車，均
    疏未注意交通安全，而於上開時、地發生擦撞，以致彼此互
    相受有前述之傷害，且迄今均未達成和解，賠償對方之損失
    ，所為均有不該；參以被告吳枚瑩犯後坦承犯行，經多次程
    序進行，已有意願撤回刑事告訴，另尋民事訴訟途徑解決糾
    紛，而被告鄧宜星則自始否認犯行，不覺自身有任何過失，
    堅持互告並依刑事訴訟程序處理，犯後態度各有不同；再衡
    以本件並非被告鄧宜星、吳枚瑩故意造成，惡性均非重大，
    及被告鄧宜星、吳枚瑩各人之過失程度、所受傷害；末考量
    被告鄧宜星之智識程度為大學畢業，從事木工，每日收入約
    新臺幣2,100 元，被告吳枚瑩之智識程度為高職肄業，現無
    業等一切情狀，分別量處如主文所示之刑，及諭知易科罰金
    之折算標準，以示懲儆。
據上論斷，應依刑事訴訟法第299 條第1 項前段、刑法第62條前
段、第284 條第1 項前段、第41條第1 項前段，刑法施行法第1
條之1，判決如主文。
本案經檢察官王清海到庭執行職務。
中    華    民    國   100    年    3     月    29    日
                  刑事第十庭    法  官  林裕凱
以上正本證明與原本無異。
如不服本判決應於收受判決後10日內向本院提出上訴書狀，並應
敘述具體理由。其未敘述上訴理由者，應於上訴期間屆滿後20日
內向本院補提理由書(均須按他造當事人之人數附繕本)「切勿逕
送上級法院」。
中    華    民    國   100    年    3     月    29    日
                                書記官  黃振祐
附錄所犯法條
中華民國刑法第284條
（過失傷害罪）
因過失傷害人者，處6 月以下有期徒刑、拘役或5 百元以下罰金
，致重傷者，處1 年以下有期徒刑、拘役或5 百元以下罰金。
從事業務之人，因業務上之過失傷害人者，處1 年以下有期徒刑
、拘役或1 千元以下罰金，致重傷者，處3 年以下有期徒刑、拘
役或2 千元以下罰金。